【裁判字號】    90,易,702
【裁判日期】    900323
【裁判案由】    傷害等
【裁判全文】
臺灣板橋地方法院刑事判決                            九十年度易字第七○二號
    公  訴  人  臺灣板橋地方法院檢察署檢察官
    被      告  乙○○
右列被告因違反家庭暴力防治法等案件，經檢察官提起公訴（八十九年度偵字第二三
一三二號），本院判決如左：
    主      文
乙○○違反法院依家庭暴力防治法第十三條所為之禁止實施家庭暴力行為及遠離住所
之民事通常保護令裁定，處有期徒刑伍月，如易科罰金，以佰元折算壹日。緩刑貳
年，緩刑期內付保護管束。
    事      實
一、乙○○係甲○○之夫，二人間具有家庭暴力防治法第三條第一款所定之家庭成員
    關係。因乙○○嗜酒如命，每於酗酒後，即對甲○○施暴，甲○○因不堪乙○○
    之施暴行為，經甲○○向本院聲請核發一般性暫時保護令，本院於民國（下同）
    八十九年九月十三日依家庭暴力防治法第十五條之規定，核發八十九年度暫家護
    字第三九一號暫時保護令（令乙○○不得對甲○○實施身體或精神上不法侵害之
    行為，不得直接或間接對於甲○○為騷擾之行為），又因依家庭暴力防治法第十
    五條第四項之規定，視為已有通常保護令之聲請，本院再於八十九年十月五日核
    發八十九年度家護字第六六六號通常保護令（令乙○○不得對甲○○、羅友誼、
    羅優美實施身體或精神上不法侵害之行為，不得直接或間接對於甲○○為騷擾之
    行為，應於八十九年十月二十五日中午前，遷出甲○○位於臺北縣板橋市○○路
    五十八號四樓，且應自八十九年十月二十六日起最少遠離甲○○位於臺北縣板橋
    市○○路五十八號四樓之住所至少一百公尺），該通常保護令於八十九年十月十
    一日由乙○○收受，詎乙○○嗣未遵期遠離甲○○位於臺北縣板橋市○○路五十
    八號四樓之住所至少一百公尺，竟於八十九年十二月十三日二時許，酗酒後仍返
    回臺北縣板橋市○○路五十八號四樓處，強行向甲○○求歡不成，而違反通常保
    護令，且基於普通傷害之犯意，徒手毆打甲○○及羅友誼、羅優美（羅友誼、羅
    優美二人未成傷），致甲○○受有前額紅腫、右小腿中前側腫皮下瘀血（傷害部
    分業據撤回告訴），而對渠等為身體及精神上不法之侵害。
二、案經甲○○訴請臺北縣警察局板橋分局移送臺灣板橋地方法院檢察署檢察官偵查
    起訴。
    理      由
一、訊據被告乙○○坦承右揭犯罪事實，核與告訴人甲○○之指訴相符，而告訴人受
    傷一節，亦據其提出板橋中興醫院八十九年十二月十三日出具之特種診斷證明書
    一紙附卷足憑（見偵卷第二十九頁），又被告於八十九年十二月十三日十時許經
    警施以酒精濃度測試，其吐氣所含酒精濃度為每公升○．九五毫克，有酒精濃度
    測試測試單一紙可按（見偵卷第八頁）。再者，告訴人前因被告之施暴行為，經
    本院核發民事暫時保護令，明令被告不得對告訴人有不法侵害行為，有上開民事
    暫時保護令及臺北縣警察局板橋分局保護令執行紀錄表（八十九年十月二日，被
    告在場且簽名）、送達回證（被告收受日期：八十九年九月十八日）影本在卷足
    稽，嗣本院再核發民事通常保護令，被告業於八十九年十月十一日收受，此亦有
    該民事通常保護令及送達回證影本附卷足佐，本件事證明確，被告犯行洵堪認定
    。
二、核被告乙○○所為，係犯家庭暴力防治法第五十條第一款、第四款之違反法院依
    同法第十三條所為禁止實施家庭暴力行為、遠離住居所之民事通常保護令罪（暫
    時保護令已因通常保護令之核發，而依家庭暴力防治法第十五條第五項之規定失
    其效力）。公訴人漏未論及被告亦違反通常保護令之「命遠離住所」部分及對羅
    友誼、羅優美所為之身體或精神上不法之侵害，然此部分與起訴部分有實質上之
    一罪關係，本院自應一併審究。爰審酌被告罔顧民事通常保護令之內容，於酒後
    對妻兒為身體及精神上之侵害、品行、犯罪手段、所生危害、犯罪後坦承犯行，
    當庭對告訴人多次道歉，已見悔意，而告訴人亦願原諒被告等一切情狀，量處如
    主文所示之刑，並諭知易科罰金之折算標準（被告行為後之刑法第四十一條業於
    九十年一月十日修正公布，於同年月十二日生效，而修正後之刑法第四十一條第
    一項係規定：「犯最重本刑為五年以下有期徒刑之罪，而受六個月以下有期徒刑
    或拘役之宣告，因身體、教育、職業、家庭之關係或其他正當事由，執行顯有困
    難者，得以一元以上三元以下折算一日。但確因不執行所宣告之刑，難收矯正之
    效，或難以維持法秩序者，不在此限。」，修正後之刑法第四十一條第一項之規
    定，將原得易科罰金者之範圍，由僅限於犯最重本刑為三年以下有期徒刑之罪擴
    大至犯最重本刑為五年以下有期徒刑之罪，二相比較，修正前即行為時之規定，
    尚非有利於行為人，是自應依刑法第二條第一項前段之規定，適用裁判時之法律
    即修正後刑法第四十一條第一項前段之規定，而對被告所宣告之刑諭知如易科罰
    金之折算標準）以示懲儆。末查被告未曾受有期徒刑以上刑之宣告，此有臺灣高
    等法院檢察署刑案紀錄簡覆表在卷足憑，而告訴人亦表示原諒被告，是本院認被
    告受此教訓，當益知警惕，應無再犯之虞，所宣告之刑以暫不執行為適當，爰併
    宣告緩刑二年，以啟自新，以勵來茲，並依家庭暴力防治法第三十條第一項之規
    定於緩刑期內付保護管束，俾收實效。
三、公訴意旨另以：被告乙○○於八十九年十二月十三日二時許，酗酒後返回臺北縣
    板橋市○○路五十八號四樓處，強行向甲○○求歡不成，乃基於普通傷害之犯意
    ，徒手毆打甲○○，致甲○○受有前額紅腫、右小腿中前側腫皮下瘀血，因認被
    告另犯刑法第二百七十七條第一項前段之普通傷害罪，此依同法第二百八十七條
    前段之規定，須告訴乃論，而此部分業據告訴人甲○○於第一審辯論終結前當庭
    以言詞撤回其告訴，經記明筆錄（見本院九十年三月九日審判筆錄），原應依刑
    事訴訟法第三百零三條第三款諭知不受理，惟就此傷害犯行，公訴人認與前揭論
    罪科刑部分有想像競合犯之裁判上一罪關係，爰不另為不受理之諭知，附此敘明
    。
據上論斷，應依刑事訴訟法第二百九十九條第一項前段，家庭暴力防治法第五十條第
一款、第四款、第三十條第一項，刑法第十一條前段、第二條第一項前段、第四十一
條第一項前段、第七十四條第一款，罰金罰鍰提高標準條例第二條，判決如主文。
本案經檢察官李海龍到庭執行職務
中      華      民      國      九十        年    三      月    二十三  日
                                      臺灣板橋地方法院刑事第五庭
                                          法  官  陳  鴻  清
右正本證明與原本無異
如不服本判決，應於送達後十日內，向本院提出上訴狀
                                          書記官  林  蔚  然
中      華      民      國      九十        年    三      月    二十九  日
附錄本案論罪科刑法條全文：
家條暴力防治法第五十條：
違反法院依第十三條、第十五條所為之下列裁定者，為本法所稱之違反保護令罪，處
三年以下有期徒刑、拘役或科或併科新臺幣十萬元以下罰金：
一、禁止實施家庭暴力行為。
二、禁止直接或間接騷擾、接觸、通話、或其他聯絡行為。
三、命遷出住居所。
四、遠離住居所、工作場所、學校或其他特定場所。


司法院資訊處製作；財團法人民間司法改革基金會備份。
